【裁判字號】    98,訴,517
【裁判日期】    980331
【裁判案由】    違反毒品危害防制條例
【裁判全文】
臺灣彰化地方法院刑事判決               98年度訴字第517號
公  訴  人  臺灣彰化地方法院檢察署檢察官
被      告  甲○○
                    弄12號3.
上列被告因違反毒品危害防制條例案件，經檢察官提起公訴（98
年度毒偵字第449 號），由合議庭裁定改由受命法官依簡式審判
程序進行審理，本院判決如下：
    主  文
甲○○施用第一級毒品，累犯，處有期徒刑拾月。
    事  實
一、甲○○前因施用毒品案件，經送臺灣臺南地方法院裁定送觀
    察、勒戒執行後，因認有繼續施用毒品之傾向，經同法院裁
    定強制戒治，並於民國88年10月4 日停止戒治，所餘戒治期
    間付保護管束，其保護管束期間屆滿（89年3 月11日）未經
    撤銷停止戒治確定，而經臺灣臺南地方法院檢察署檢察官於
    89 年3月27日以89年度戒毒偵字第215 號不起訴處分確定；
    其又於前開強制戒治執行完畢釋放後之5 年內，即於89年間
    再施用一級毒品案件，經同法院以91年度訴緝字第37號判處
    有期徒刑10月，並強制戒治1 年，並於92年6 月10日強制戒
    治執行完畢出監，而徒刑部分則經臺灣高等法院臺南分院以
    91 年 度上訴字第1100號撤銷原判決，改判處有期徒刑10月
    確定，並於93年4 月2 日縮短刑期執行完畢出監；其又於94
    年間因施用一、二級毒品案件，經本院以95年度訴緝字第35
    號分別判處有期徒刑8 月、4 月，應執行有期徒刑10月確定
    ，並於96年3 月15日縮短刑期執行完畢出監。詎猶不思悔改
    ，復基於施用第一級毒品海洛因之犯意，於98年1 月18日下
    午1 時許，在彰化縣和美鎮某黃昏市場旁，以將海洛因粉末
    置入注射針筒內，加水混合後，以注射方式，施用第一級毒
    品海洛因1 次。因其係毒品列管人口，經員警通知98年1 月
    20日下午1 時28分至彰化縣警察局和美分局和美派出所採尿
    ，經警採其尿送驗後，結果呈可待因及嗎啡陽性反應，始悉
    上情。
二、案經彰化縣警察局和美分局報請臺灣彰化地方法院檢察署檢
    察官偵查起訴。
    理  由
一、按施用第一、二級毒品為犯罪行為，毒品危害防制條例第10
    條定有處罰明文。故施用第一、二級毒品者，依前揭規定本
    應科以刑罰，惟基於刑事政策，對合於一定條件之施用者，
    則依同條例第20條、第23條之規定，施以觀察、勒戒或強制
    戒治之保安處分。又毒品危害防制條例於92年7 月9 日修正
    公布，自93年1 月9 日施行。其中第20條、第23條將施用毒
    品之刑事處遇程序，區分為「初犯」及「5 年內再犯」、「
    5 年後再犯」。依其立法理由之說明：「初犯」，經觀察、
    勒戒或強制戒治後，應為不起訴處分或不付審理之裁定；經
    觀察、勒戒或強制戒治執行完畢釋放後，「5 年內再犯」者
    ，因其再犯率甚高，原實施之觀察、勒戒及強制戒治既已無
    法收其實效，爰依法追訴或裁定交付審理。至於經觀察、勒
    戒或強制戒治執行完畢釋放後，「5 年後再犯」者，前所實
    施之觀察、勒戒或強制戒治已足以遮斷其施用毒品之毒癮，
    為期自新及協助其斷除毒癮，仍適用「初犯」規定，先經觀
    察、勒戒或強制戒治之程序。從而依修正後之規定，僅限於
    「初犯」及「5 年後再犯」2 種情形，始應先經觀察、勒戒
    或強制戒治程序。倘被告於5 年內已再犯，經依法追訴處罰
    ，縱其第3 次（或第3 次以上）再度施用毒品之時間，在初
    犯經觀察、勒戒或強制戒治執行完畢釋放5 年以後，已不合
    於「5 年後再犯」之規定，且因已於「5 年內再犯」，顯見
    其再犯率甚高，原實施觀察、勒戒或強制戒治，已無法收其
    實效，即應依該條例第10條處罰（參照最高法院97年度第5
    次刑事庭會議決議）。查被告前因施用毒品案件，經送臺灣
    臺南地方法院裁定送強制戒治，並於88年10月4 日停止戒治
    ，所餘戒治期間付保護管束，其保護管束期間屆滿（89年3
    月11日）未經撤銷停止戒治確定（第1 次），而經臺灣臺南
    地方法院檢察署檢察官於89年3 月27日以89年度戒毒偵字第
    215 號不起訴處分確定，其又於前開強制戒治執行完畢釋放
    後之5 年內，即於89年間再施用一級毒品案件，經同法院以
    91年度訴緝字第37號判處有期徒刑10月，並強制戒治1 年（
    第2 次），並於92年6 月10日強制戒治執行完畢出監，而徒
    刑部分則經臺灣高等法院臺南分院以91年度上訴字第1100號
    撤銷原判決，改判處有期徒刑10月確定，並於93年4 月2日
    縮短刑期執行完畢出監；其又於94年間因施用一、二級毒品
    案件，經本院以95年度訴緝字第35號分別判處有期徒刑8 月
    、4 月，應執行有期徒刑10月確定（第3 次），並於96年3
    月15日縮短刑期執行完畢出監等情，有臺灣彰化地方法院檢
    察署刑案資料查註紀錄表及臺灣高等法院被告前案紀錄表各
    1 份在卷可參。本件雖距前次強制戒治執行完畢日已逾5 年
    ，惟該5 年期間，尚有施用毒品經法院判處徒刑（業經前述
    ），已於「5 年內再犯」，顯見其再犯率甚高，揆諸前揭說
    明，即非屬同條例第20條第3 項所規定之「5 年後再犯」之
    情形，即應逕予以追訴，合先敘明。
二、上揭事實，業經被告甲○○於本院審理中自白不諱，再觀諸
    卷內之彰化縣警察局和美分局應受尿液採驗人尿液檢體採集
    送驗紀綠表及詮昕科技股份有限公司濫用藥物尿液檢驗報告
    各1 份所示，被告之尿液確實呈現可待因及嗎啡陽性反應，
    故被告自白核與事實相符。本件事證明確，被告上揭犯行洵
    足認定。
三、核被告所為，係犯毒品危害防制條例第10條第1 項之施用第
    一級毒品罪。其曾於94年間施用一、二級毒品案件，經本院
    以95年度訴緝字第35號分別判處有期徒刑8 月、4 月，應執
    行有期徒刑10月確定，並於96年3 月15日縮短刑期執行完畢
    出監等情，有臺灣高等法院被告前案紀錄表附卷可參，其受
    此有期徒刑執行完畢後，5 年以內再故意犯本件之施用第一
    級毒品罪，應依刑法第47條第1 項累犯規定加重其刑。爰審
    酌被告因施用毒品經觀察勒戒、強制戒治及刑之執行後，猶
    未能深切體認毒品危害己身之鉅，及早謀求脫離毒害之道，
    反而於出監後伺機再犯，未見有何收斂、警惕之意，無視於
    毒品對於自身健康之戕害及國家對於杜絕毒品犯罪之禁令，
    自有使其接受相當時期監禁以敦化性情之必要，惟念及其施
    用毒品固戕害個人健康至深，然就他人權益之侵害仍屬有限
    ，兼衡其犯罪動機、目的、手段、智識程度及犯後態度等一
    切情狀，量處如主文所示之刑，以示懲儆。
據上論斷，應依刑事訴訟法第273 條之1 第1 項、第299 條第1
項前段，毒品危害防制條例第10條第1項，刑法第11條前段、第
第47條第1項，判決如主文。
本案經檢察官鄭少到庭執行職務。
中    華    民    國    98    年    3     月    31    日
                   刑事第六庭     法      官  鮑慧忠
以上正本證明與原本無異。
如不服本判決應於收受判決後10日內向本院提出上訴書狀，並應
敘述具體理由；其未敘述上訴理由者，應於上訴期間屆滿後20日
內向本院補提理由書 (均須按他造當事人之人數附繕本)「 切勿
逕送上級法院」。
中    華    民    國    98    年    3     月    31    日
                                  書  記  官  陳秀娟
附錄本案論罪科刑法條全文：
毒品危害防制條例第10條
施用第一級毒品者，處 6 月以上 5 年以下有期徒刑。


司法院資訊處製作；財團法人民間司法改革基金會備份。
